最高法院刑事判決　　　　　　　　　　　　　　　九十一年度台上字第二二三九號
　　上　訴　人　甲○○
　　選任辯護人　翁方彬律師
　　上　訴　人　乙○○
右上訴人等因違反麻醉藥品管理條例案件，不服台灣高等法院中華民國八十八年十一
月二十四日第二審判決（八十七年度上訴字第一七四號，起訴案號：台灣板橋地方法
院檢察署八十五年度偵字第二四六三八號；八十六年度偵字第一五三九、二五五三號
），提起上訴，本院判決如左：
    主  文
原判決關於甲○○非法販賣化學合成麻醉藥品部分撤銷，發回台灣高等法院。
其他上訴駁回。
    理  由
本件理由分三部說明之。
一甲○○非法販賣化學合成麻醉藥品（發回）部分：
原判決認定上訴人甲○○與乃夫乙○○共同基於販賣化學合成麻醉藥品安非他命牟利
之犯意聯絡，於民國八十五年八月間，甲○○先向鄭玉菁收取新台幣（下同）五千元
後，再分三次在台北市○○街三十七號八樓之二交付由乙○○買回之安非他命予鄭玉
菁施用。八十五年十二月間，由乙○○在中和市○○街一二八之一號十四樓，以每包
二千元之價格，連續兩次販賣安非他命各一包予雷建新吸食。嗣於同年十二月二十二
日晚上八時許，雷建新經警查獲供出毒品來源，為配合警察誘捕乙○○，乃打電話予
游某，佯裝再購安非他命，適乙○○不在家，由上訴人接聽電話，允予販賣，並指示
雷某到上址取貨，而經警前往查獲等情。因而撤銷第一審關於上訴人非法販賣化學合
成麻醉藥品部分之判決，改判仍論處上訴人共同連續非法販賣化學合成麻醉藥品（累
犯）罪刑。固非無見。
惟查，(一)、沒收於裁判時併宣告之，故沒收之物，不特於犯罪事實中有具體之記載及
於主文內詳加宣示，即於理由欄內亦應將其認定之理由、所憑之證據及法律之適用詳
為述，始為適法。原判決事實欄固記載經警查獲上訴人及乃夫乙○○所有供販賣安
非他命所用之磅秤二具、空塑膠袋二個、空分裝膠囊二個等物，併於主文欄宣告沒收
。但其理由欄並未記載沒收上述物品之理由及所依據之法律，自屬理由不備之違誤。
又原判決理由論述扣案之安非他命五小包，係屬違禁物，應依刑法第三十八條第一項
第一款之規定宣告沒收云云（見原判決第十二頁第一行），惟其論結欄並未引用該條
文，同屬疏誤。(二)、原判決（第六頁十一行）理由論述經警查獲之五小包安非他命，
第五包（即編號5.）驗餘淨重為「○‧一二公克」，但主文欄（見原判決第二頁第四
行）卻記載為「○‧一八公克」（另乙○○部分之主文即記載為「○‧一二公克」）
，前後不一致，尚屬理由矛盾之違誤。(三)、當事人或證人於審理事實之法院，本可隨
時陳述及請求調查有利之證據；且被告之自白，須非出於強暴、脅迫、利誘、詐欺或
其他不正之方法，且與事實相符者，始得採為證據，如果被告之自白，係出於不正之
方法，並非自由陳述，即其取得自白之程序，已非適法，則不問自白內容是否確與事
實相符，因其非係適法之證據，即不能採為判決基礎，故審理事實之法院，遇有被告
對於自白提出刑求之抗辯時，應先於其他事實而為調查。本件共同被告雷建新於原審
陳述其於警訊遭警察刑求逼供，為刑求之抗辯（見原審卷第七十六、七十七頁），乃
原審對此並未詳細調查，逕以「雷建新於偵查中已供明與乙○○並無仇怨，並無故意
誣陷情事，其嗣於偵查中及原審亦從未抗辯遭警察人員刑求逼供，亦無驗傷等證明其
於警訊時曾被警察刑求，於本院始供證被警察刑求，顯違常情，即非可信。」（見原
判決第九頁第一至三行）云云，以為交代，而採信雷某於警訊之供詞，資為認定上訴
人與乙○○犯罪之證據，自與證據法則相違。上訴人上訴意旨，指摘原判決此部分不
當，非無理由，應認有撤銷發回更審之原因。
二甲○○施用毒品（駁回）部分：
按刑事訴訟法第三百七十六條所列各罪之案件，經第二審判決者，不得上訴於第三審
法院，法有明文。本件上訴人甲○○非法施用安非他命部分之案件，原審係依麻醉藥
品管理條例第十條第二項論處罪刑，核屬刑事訴訟法第三百七十六條第一款之案件。
依首開說明，既經第二審判決，自不得上訴於第三審法院，上訴人竟復提起此部分上
訴，顯為法所不許，自應駁回。
三乙○○（駁回）部分：
查第三審上訴書狀，應述上訴之理由，其未述者，得於提起上訴後十日內補提理
由書於原審法院，已逾上述期間，而於第三審法院未判決前仍未提出上訴理由書狀者
，第三審法院應以判決駁回之，刑事訴訟法第三百八十二條第一項、第三百九十五條
後段規定甚明。本件上訴人因違反麻醉藥品管理條例案件，不服原審判決，於民國八
十九年十二月十日提起上訴，並未述理由，迄今逾期已久，於本院未判決前仍未提
出。依上開規定，其上訴自非合法，應予駁回。
據上論結，應依刑事訴訟法第三百九十七條、第四百零一條、第三百九十五條，判決
如主文。
中      華      民      國    九十一    年      四      月    二十五    日
                              最高法院刑事第六庭
                                  審判長法官  吳  雄  銘
                                        法官  池  啟  明
                                        法官  石  木  欽
                                        法官  郭  毓  洲
                                        法官  吳  三  龍
      右正本證明與原本無異
                                              書  記  官
中      華      民      國    九十一    年      四      月     三十     日
